【裁判字號】    99,重訴,381
【裁判日期】    991231
【裁判案由】    損害賠償
【裁判全文】
臺灣桃園地方法院民事判決             99年度重訴字第381號
原      告  祭祀公業吳合興
法定代理人  吳勇清
訴訟代理人  陳由銓律師
被      告  吳榮堂
上列當事人間因被告侵占案件，原告提起刑事附帶民事訴訟請求
損害賠償，經本院刑事庭以98年度重附民字第10號裁定移送前來
，本院於民國99年12月21日辯論終結，判決如下：
    主      文
被告應給付原告新臺幣參仟伍佰壹拾萬壹仟肆佰陸拾壹元，及自
民國九十六年一月一日起至清償日止，按年息百分之五計算之利
息。
訴訟費用由被告負擔。
本判決得假執行。
    事實及理由
一、按訴狀送達後，原告不得將原訴變更或追加他訴。但擴張或
    減縮應受判決事項之聲明者，不在此限，民事訴訟法第255
    條第1 項第3 款定有明文。查原告起訴時原聲明為：被告應
    給付原告新台幣（下同）35,106,461元，及自民國96年1 月
    1 日起至清償日止，按年息百分之5 計算之利息。嗣原告於
    99年12月6 日以民事準備狀變更上開聲明為：被告應給付原
    告35,101,461元及其法定遲延利息（本院卷第17頁）。經核
    上開主張，係原告減縮應受判決事項之聲明，揆諸首開規定
    ，要無不合，應予准許。
二、原告主張：被告自86年12月14日起至95年12月31日止，擔任
    原告之第二、三屆管理人，惟至96年5 月2 日始辦理交接，
    於未辦理交接前，均負責掌管原告及其派下所有公同共有人
    所有財產之收入及支出，並製作財務收支結算表等事務，詎
    被告因投資股票失利欠缺資金，竟利用保管原告所有之第一
    商業銀行（下稱第一銀行）帳號00000000000 號GS綜合存款
    帳戶存摺，及原告祭祀公業公同共有之不動產出租代為收取
    押租金、應收租金之機會，以下列方式侵占原告之財產：（
    一）自88年6 月10日起開始挪用上開帳戶之活期存款300 萬
    元，將之轉帳至被告個人第一商銀帳號00000000000 號帳戶
    ，並陸續挪用上開帳戶其他活期存款；（二）將89年3 月29
    日原告上開帳戶累積1,400 萬元定期存款，藉由銀行容許定
    存客戶可向銀行於一定數額內融資貸款，自90年3 月1 日起
    迄至90年9 月14日止，以原告上開帳戶向銀行融資借款，並
    轉帳至被告個人帳戶供己花用，嗣上開定期存款到期後被告
    則不再續存，由銀行將融資與解約定存沖銷；（三）於93年
    9 月23日將原告所有定期存款1,600 萬元，以票據交換方式
    存入被告所有之第一銀行帳戶，供己花用；（四）自93年間
    某日起至96年4 月31日止將原告所有之不動產收取之押租金
    、逐次收取之租金，予以匯入被告個人桃園信用合作社帳號
    00000000000 號或直接侵占入己，上開總計侵占金額為45,1
    14,591元。嗣原告於96年1 月3 日改選第四屆主任委員為吳
    勇清，於96年5 月2 日祭祀公業舉行第四屆第二次臨時管理
    、監察委員會，進行祭祀公業前後任管理人交接、財產移交
    時，新任管理人吳勇清發現被告交付祭祀公業存摺帳戶僅剩
    56,095元，被告當場坦承其餘45,114,591元（45,170,686-5
    6, 095=45,114,591） 均遭其個人挪用而無法移交。經扣減
    被告以其所有坐落桃園縣新屋鄉○○○段蚵殼港小段252 之
    4 、253 之1 、267 、267 之1 、267 之2 、269 、272 、
    273 、273 之1 、274 、275 、329 、330 之2 、331 、34
    0 、341 、1233、1298、1299、1300、1301、1304、1306、
    1307、1308、1310、1311、1313、1339、1347、1347、1364
    等32筆土地，依公告現值計算所償還之金額10,013,130元後
    ，被告尚應賠償原告35,101,461元。為此，爰依民法第184
    條第1 項規定提起本訴，並聲明：如主文所示。
三、被告認諾原告之請求（見本院99年12月21日言詞辯論筆錄）
    。
四、按當事人於言詞辯論時為訴訟標的之捨棄或認諾者，應本於
    其捨棄或認諾為當事人敗訴之判決，民事訴訟法第384 條定
    有明文。又被告既於言詞辯論時為訴訟標的之認諾，法院即
    應不調查原告所主張為訴訟標的之法律關係是否果屬存在，
    而以認諾為該被告敗訴之判決基礎（最高法院45年台上字第
    31號判例參照）。本件被告於言詞辯論時既為訴訟標的之認
    諾，依前開規定及說明，本院自應為被告敗訴之判決。從而
    ，原告依據民法第184 條第1 項規定，請求被告給付原告35
    ,101,461元，及自96年1 月1 日起至清償日止，按法定利率
    即年息百分之5 計算之利息，為有理由，應予准許。
五、另本件係本於被告認諾所為之判決，爰依職權宣告假執行。
六、據上論結，本件原告之訴為有理由，依民事訴訟法第78條、
    第384 條、第389 條第1 項第1 款，判決如主文。
中    華    民    國    99    年    12    月    31    日
                    民事第二庭  法  官  楊晴翔
以上正本係按原本作成。
如對本判決上訴，須於判決送達後20日內向本院提出上訴狀。如
委任律師提起上訴者，應一併繳納上訴審裁判費。
中    華    民    國    99    年    12    月    31    日
                                書記官  黃盈菁

司法院資訊處製作；財團法人民間司法改革基金會備份。
